臺灣臺北地方法院刑事判決             100年度易字第2662號
公  訴  人  臺灣臺北地方法院檢察署檢察官
被      告  李來福
上列被告因傷害等案件，經檢察官提起公訴（100 年度偵字第43
72號），本院判決如下：
    主  文
李來福犯傷害罪，處拘役伍拾日，如易科罰金，以新臺幣壹仟元
折算壹日。又犯公然侮辱罪，處拘役肆拾日，如易科罰金，以新
臺幣壹仟元折算壹日。應執行拘役捌拾日，如易科罰金，以新臺
幣壹仟元折算壹日。
李來福被訴毀損部分公訴不受理。
    事  實
一、李來福與李生福係兄弟，屬家庭暴力防治法第3 條第4 款之
    家庭成員關係。李來福於民國100 年1 月30日下午5 時30分
    許，在李生福位在臺北市○○區○○路30巷177 弄14號4 樓
    住家之樓梯間，因開關樓梯間電燈之事與李生福發生爭執，
    竟基於傷害之犯意，以右手拳頭毆打李生福之左臉頰1 拳，
    並進而將李生福推入其上址住處，致李生福跌坐在客廳地上
    ，因而受有臉部擦傷（4 乘0.3 公分）、腫痛、右手擦傷（
    0.3 乘0.5 公分）、右小腿擦傷（6 乘0.3 公分）之傷害。
    復又基於公然侮辱之犯意，在該不特定人得以共見共聞之樓
    梯間，接續以「不要做個爛東西，甚麼都不會，就會欺騙、
    拐詐，…一肚子媽的滿口仁義道德，男盜女娼…沒事講個五
    四三二一的…，你沒本事沒出息嘛，靠老爸吃，靠老爸照顧
    …醉生夢死醉生夢死」、「去賺…他媽的頭，宅男嘛，到處
    騙到處拐」等言詞大聲辱罵李生福，足以毀損李生福之名譽
    。嗣經李生福報警處理，始查悉上情。
二、案經李生福訴由臺北市政府警察局信義分局報告報告臺灣臺
    北地方法院檢察署檢察官偵查後起訴。
    理  由
壹、程序事項：
一、按被告以外之人於審判外之言詞或書面陳述，除法律有規定
    者外，不得作為證據；又被告以外之人於審判外之陳述，雖
    不符合同法第159 條之1 至第159 條之4 之規定，但經當事
    人於審判程序同意作為證據，法院審酌該言詞陳述或書面陳
    述作成時之情況，認為適當者，亦得為證據。當事人、代理
    人或辯護人於法院調查證據時，知有第159 條第1 項不得為
    證據之情形，而未於言詞辯論終結前聲明異議者，視為有前
    項之同意，刑事訴訟法第159 條第1 項及第159 條之5 分別
    定有明文。其立法意旨在於傳聞證據未經當事人之反對詰問
    予以核實，原則上先予排除，惟若當事人已放棄反對詰問權
    ，於審判程序中表明同意該等傳聞證據可作為證據；或基於
    尊重當事人對傳聞證據之處分權，及證據資料愈豐富，愈有
    助於真實發見之理念，且強化言詞辯論主義，使訴訟程序得
    以順暢進行，上開傳聞證據亦均具有證據能力。本判決下列
    所引用之證據資料，均經依法踐行調查證據程序，當事人於
    本院言詞辯論終結前亦未聲明異議，本院審酌證據資料製作
    時之情況，均無違法不當及證明力明顯過低之瑕疵，亦查無
    依法應排除其證據能力之情形，認以之作為證據應屬適當，
    皆有證據能力。
二、又私人之錄音、錄影之行為所取得之證據，應受刑法第315
    條之1 與通訊保障及監察法之規範，私人違反此規範所取得
    之證據，固應予排除。惟依通訊保障及監察法第29條第3 款
    之規定「監察者為通訊之一方或已得通訊之一方事先同意，
    而非出於不法目的者，不罰」，通訊之一方非出於不法目的
    之錄音，所取得之證據，即無證據排除原則之適用（最高法
    院91年度臺上字第2363號、92年度臺上字第2677號、94年度
    臺上字第716 號、第1619號判決意旨參照）。查本件告訴人
    李生福所提出之錄音光碟係告訴人李生福於案發當時現場所
    錄製，其目的乃在保全被告對告訴人李生福不法行為之證據
    ，堪認其錄音行為並非出於不法之目的。而該錄音光碟之內
    容，係告訴人李生福就其與被告間之對話所為，非竊錄他人
    之間非公開之對話，且法律上亦無禁止本人截錄自己與他人
    對話，自無違法取證問題。參以，上開錄音光碟業於偵查及
    本院審理時，當庭當庭勘驗，並製作勘驗筆錄在卷，並依刑
    事訴訟法第164 條、第165 條規定於審理程序中提示調查，
    應認依該錄音光碟所製作之勘驗筆錄有證據能力。
貳、實體部分：
一、訊據被告李來福僅坦承有於上開時、地大聲辱罵被告上開言
    詞，惟矢口否認有何傷害之犯行，辯稱：我當天雖然有因樓
    梯間電燈開關之事與李生福發生爭執，因而在他家門口隔著
    鐵門罵他，但因為他家的鐵門沒有打開，所以我根本不可能
    打到他，李生福是因為霸占我父親的遺產，被法院以偽造文
    書判刑5 月，心生不滿，所以才會對我們其他兄弟興訟云云
    。經查：
（一）被告於100 年1 月30日下午5 時30分許，在告訴人住家門
      外樓梯間，以上開言詞大聲辱罵告訴人前開言詞等情，業
      據被告於本院審理時坦承不諱（見本院卷第47頁反面），
      核與證人即告訴人李生福、證人周淑芳、李全福於本院證
      述之情節相符（本院卷第39頁反面至第41頁、第42頁、第
      44頁至第46頁），並有被告所提出之錄音光碟及本院勘驗
      筆錄（見偵查卷第38頁、本院卷第37頁至第38頁）附卷可
      稽，堪認被告此部分之自白核與事實相符，自得採為論罪
      之依據，被告公然侮辱之犯行，洵堪認定。
（二）被告於100 年1 月30日下午5 時30分許，因開關樓梯間電
      燈之事與告訴人發生爭吵，因而大聲辱罵告訴人前開言詞
      等情，業據被告供述明確，其雖否認有何傷害之犯行，惟
      此部分之事實業據告訴人李生福於警詢中指稱：100 年1
      月30日下午5 時30分許，我二哥李來福在我臺北市○○路
      30巷177 弄14號4 樓住家樓梯間，因為樓梯電燈的問題出
      拳打我左臉，然後把我推進我4 樓住家，害我跌坐在地板
      上等語（見偵查卷第5 頁至第6 頁），復於偵查中證稱：
      當天李來福來我家按門鈴，我將門打開後，我們2 人就發
      生爭執，李來福和我開燈、關燈，上上下下十幾次後，就
      動手打我的左臉等語（見偵查卷第72頁），又於本院審理
      時證稱：100 年1 月30日下午2 時許，李來福先打電話來
      要我將樓梯間的鞋子、鞋櫃收掉，我不以為意，就將電話
      掛斷，後來我太太3 、4 點出門採買年貨後，我家就剩下
      我1 個人，約5 時20分許，李來福又到我家按門鈴，叫我
      把鞋櫃搬走，並因開關樓梯間電燈之事與我發生爭執，我
      只要將位在4 樓樓梯間中央的電燈開關關上，李來福就會
      從5 樓衝下來將燈打開，開開關關4 、5 次後，李來福就
      用他的右手打我的左臉頰1 拳，再接著把我推進我4 樓住
      家，我雖有用手拉住不銹鋼鐵門，但最後還是被他推倒在
      地，之後李來福又衝進我家，並將我家的電視機往我的身
      上推倒，我怕被電視機壓到，就趕快從地上爬起來，李來
      福看我起身，就往5 樓樓梯跑，之後我就打電話報警，而
      李來福就站在4 樓要上5 樓的轉角平臺上罵我，同時我太
      太就回來了，我們就拿錄音機錄音存證，而我身上的傷是
      李來福打我、將我推倒在地的過程所造程的等語（見本院
      卷第39頁、第40頁反面）詳確，且前後指述相符一致，並
      無歧異，復有臺北市立聯合醫院忠孝院區受理家庭暴力事
      件驗傷診斷書、傷勢照片7 張、現場照片7 張在卷可參（
      見偵查卷第42頁、第44頁至第46頁、第22頁至第25頁），
      上開驗傷診斷書記載告訴人受有臉部擦傷（4 乘0.3 公分
      ）、腫痛、右手擦傷（0.3 乘0.5 公分）、右小腿擦傷（
      6 乘0.3 公分）之傷勢，核與告訴人證述其遭被告毆打左
      臉、推倒在地所造成之受傷位置相符，告訴人前開證述，
      可信性極高。
（三）被告雖辯稱：我當天是隔著鐵門罵告訴人，因為他家的鐵
      門沒有打開，所以我根本不可能打到告訴人云云，惟被告
      動手打傷告訴人乙節業經告訴人指證歷歷，且證人即告訴
      人之配偶周淑芳於本院審理時亦證述：當天我有接到被告
      電話，要我把鞋櫃收進去，下午3 時許，我就出去買年貨
      ，等我5 時許回家時，我在樓下有看到2 個警察，就問警
      察說是否是14號4 樓，警察說沒事就走了，我就趕快上樓
      ，一上樓就看到電視機被推翻在地、客廳凌亂，李生福臉
      上、腳上、手肘都是傷，還流血，當時被告站在4 、5 樓
      樓梯轉角處，之後被告就一直上下爬樓梯，嘴巴開始唸我
      是健康寶寶等語，並辱罵李生福，而且被告下來4 樓時就
      會將樓梯的燈打開，李生福就再將燈關掉，被告上去再下
      來後，又將燈打開，李生福再關掉，2 人就這樣來來回回
      的，庭呈的錄音光碟中出現的女聲，是我的聲音等語（見
      本院卷第41頁反面至第43頁）明確，核與告訴人前開所證
      其與被告發生衝突之事端、證人周淑芳離開、返家時點、
      被告辱罵告訴人、告訴人受有傷害流血等情節相符，且本
      院勘驗錄音光碟內容之結果，確有證人周淑芳所言「不要
      管他啦，不用管他啦」、「成熟一點好不好，老人了還這
      樣子，成熟一點好不好。拜託你好不好。我看你腦筋也壞
      掉了。」等語（見本院卷第37頁至第38頁），堪認證人周
      淑芳於被告辱罵告訴人時確已在場，再佐以現場照片及告
      訴人之傷勢照片，亦與證人周淑芳前開所證：我一上樓就
      看到電視機被推翻在地，客廳凌亂，告訴人臉上、腳上、
      手肘都是傷等節相符，又證人即告訴人及被告之三哥李全
      福於本院審理時亦證稱：我住在14號5 樓，當天被告有回
      來看媽媽，後來媽媽因為聽到告訴人與被告爭吵的聲音，
      要我出去看看，我才出門站在5 樓樓梯平臺向下觀看，就
      看到被告站在4 樓門口很大聲地罵告訴人，我看了1 分鐘
      左右，確定他們只是在爭吵，沒有發生肢體衝突，就進屋
      了，而觀看的的期間，樓梯間的燈是開開關關的等語（見
      本院卷第44頁、第45頁反面），亦與證人周淑芳所證：被
      告辱罵告訴人時，被告及告訴人仍持續開、關樓梯間電燈
      等語相符，且證人周淑芳所證被告與告訴人爭吵之事端及
      辱罵告訴人之經過，亦為被告所自承，是其前開證詞堪值
      採信，可認100 年1 月30日下午5 時30分許，被告及告訴
      人2 人確因樓梯間電燈開關之事引發爭執，2 人確實有反
      覆開、關樓梯間電燈之舉，此亦為被告所不否認，則被告
      既能將電燈打開，表示告訴人並未關閉設在其住家內之總
      電源，被告與告訴人係以裝設在樓梯間牆面上之開關來開
      、關電燈，則告訴人為將電燈關閉，自需先將住家鐵門打
      開後，始能步出門外按壓到裝設在樓梯間牆面上之開關，
      故被告所辯：我是隔著鐵門罵告訴人，他家的鐵門關著，
      我根本不可能打到他云云，顯與事實不符。而告訴人及證
      人周淑芳與被告間雖因繼承父親遺產等事，迭有爭執，彼
      此感情不睦，惟衡情苟非被告確有以右手拳頭毆打告訴人
      之左臉頰1 拳，並進而將告訴人推倒在地，致告訴人受有
      上開傷害，告訴人及證人周淑芳應無無故誣指被告而陷己
      涉犯誣告、偽證罪責之必要，又觀諸告訴人所受右小腿之
      擦傷位置，亦應非告訴人為誣陷被告所自傷，則被告與告
      訴人因樓梯電燈開關之事發生爭執，又因繼承父親遺產之
      事，與告訴人夙有怨對，因而心生不滿，進而忿起傷人，
      亦屬可期。從而，被告確於100 年1 月30日下午5 時30分
      許，因開關樓梯間電燈之事與告訴人發生爭執，並進而動
      手毆打告訴人，將告訴人推倒在地，致告訴人受有上開傷
      害，之後並繼而在樓梯間以大聲辱罵告訴人至明。
（四）綜上所述，被告空言否認，顯係事後卸責之詞，不足採信
      ，本件事證明確，被告傷害告訴人之犯行亦堪認定。
三、按家庭暴力者，謂家庭成員間實施身體或精神上不法侵害之
    行為；家庭暴力罪者，謂家庭成員間故意實施家庭暴力行為
    而成立其他法律所規定之犯罪，家庭暴力防治法第2 條第1
    款、第2 款定有明文。又家庭暴力防治法第2 條第2 款所稱
    之家庭暴力罪，因該法並無罰則規定，故仍應依刑法傷害罪
    論處，合先敘明。本案被告與告訴人為兄弟，為被告及告訴
    人陳稱在卷，2 人係屬家庭暴力防治法第3 條第4 款所稱之
    家庭成員，而被告竟故意對告訴人施以身體上之不當暴力侵
    害，是核被告所為，係犯係犯刑法第277 條第1 項之普通傷
    害罪（且屬家庭暴力防治法第2 條第2 款之家庭暴力罪，起
    訴書漏未記載，應予補充，惟因家庭暴力防治法對於家庭暴
    力罪並無科處刑罰之規定，依前開說明，僅依刑法傷害罪予
    以論罪科刑即可）及第309 條第1 項之公然侮辱罪。又按刑
    法上所稱之接續犯，係指數個在同時同地或密切接近之時地
    ，侵害同一法益之行為，因各舉動之獨立性極為薄弱，社會
    通念認為無法強行分開，乃將之包括視為一個行為之接續進
    行，給予單純一罪之刑法評價（最高法院96年度臺上字第78
    7 號判決意旨參照）。被告先後出手毆打告訴人及將告訴人
    推倒在地，致告訴人受有前開傷害及多次出言辱罵告訴人之
    各舉動，係基於同一傷害及公然侮辱犯意下之接續行為，僅
    侵害同一法益，為接續犯，均論以一罪已足。被告所犯前開
    二罪間，犯意各別，行為互殊，應予分論併罰。爰審酌被告
    無犯罪前科，素行良好，此有臺灣高等法院被告前案紀錄表
    在卷可憑，其不圖克制，僅因細故與告訴人即其胞弟發生爭
    執，即以肢體暴力相向並出言辱罵告訴人，致告訴人受有身
    體、名譽上之傷害，及其犯罪之手段、造成告訴人傷勢之程
    度，復斟酌被告與告訴人為兄弟關係，不知理性溝通，其行
    為顯有不當，且迄未與告訴人和解，獲得告訴人之諒解，並
    參酌被告之生活狀況、智識程度等一切情狀，分別量處如主
    文所示之刑及定應執行刑，並諭知易科罰金之折算標準，以
    示懲儆。
四、公訴不受理部分：
    按告訴乃論之罪，告訴人於第一審辯論終結前得撤回其告訴
    ，又告訴經撤回者，應諭知不受理之判決，刑事訴訟法第23
    8 條第1 項、第303 條第3 款分別定有明文。查本件告訴人
    告訴被告有關毀損部分，公訴人認係觸犯刑法第354 條毀損
    罪，依同法第354 條之規定，須告訴乃論。茲據告訴人於本
    院審理中當庭撤回對於被告之毀損告訴，此有本院審判筆錄
    及撤回告訴狀在卷可參（見本院卷第65頁反面、第67頁），
    依照首開說明，本件關於被告毀損部分，應為不受理之諭知
    。
據上論斷，應依刑事訴訟法第299 條第1 項前段、第303 條第3
款，刑法第277 條第1 項、第309 條第1 項、第41條第1 項前段
、第51條第6 款，刑法施行法第1 條之1 ，判決如主文。
本案經檢察官黃國銘到庭執行職務
中    華    民    國  100     年    11    月    24    日
                  刑事第十二庭  法  官  葉藍鸚
以上正本證明與原本無異。
如不服本判決應於收受送達後10日內向本院提出上訴書狀，並應
敘述具體理由；其未敘述上訴理由者，應於上訴期間屆滿後20日
內向本院補提理由書（均須按他造當事人之人數附繕本）「切勿
逕送上級法院」。告訴人或被害人如對於本判決不服者，應具備
理由請求檢察官上訴，其上訴期間之計算係以檢察官收受判決正
本之日期為準。
                                書記官  黃芝凌
中    華    民    國   100    年    11    月    24    日
附錄本判決論罪科刑法條全文：
中華民國刑法第277 條（普通傷害罪）
傷害人之身體或健康者，處3 年以下有期徒刑、拘役或1 千元以
下罰金。
犯前項之罪因而致人於死者，處無期徒刑或7 年以上有期徒刑；
致重傷者，處3 年以上10年以下有期徒刑。
中華民國刑法第309條（公然侮辱罪）
公然侮辱人者，處拘役或3百元以下罰金。
以強暴犯前項之罪者，處1年以下有期徒刑、拘役或5百元以下罰
金。